【裁判字號】    99,抗,1319
【裁判日期】    990921
【裁判案由】    返還價金
【裁判全文】
臺灣高等法院民事裁定                  99年度抗字第1319號
抗  告  人  帝人株式社（Teijin DuPont
             Films Ja.
法定代理人  甲○○○
相  對  人  捷晟光電材料股份有限公司
法定代理人  乙○○
上列當事人間返還價金事件，抗告人對於中華民國99年5月18日
臺灣板橋地方法院99年度重訴更一字第4號裁定提起抗告，本院
裁定如下：
    主  文
抗告駁回。
抗告費用由抗告人負擔。
    理  由
一、按「訴訟之全部或一部，法院認為無管轄權者，依原告聲請
    或依職權以裁定移送其管轄法院。」、「對於外國法人或其
    他得為訴訟當事人之團體之訴訟，由其在中華民國之主事務
    所或主營業所所在地之法院管轄。」、「對於在中華民國現
    無住所或住所不明之人，因財產權涉訟者，得由被告可扣押
    之財產或請求標的所在地之法院管轄。被告之財產或請求標
    的如為債權，以債務人住所或該債權擔保之標的所在地，視
    為被告財產或請求標的之所在地。」民事訴訟法第28條第1
    項、第2條第3項、第3條分別定有明文。又類推適用，係就
    法律未規定事項，比附援引與其性質相類似規定，加以適用
    者而言。
二、經查：本件訴訟係屬涉外民事事件，抗告人係日本法人而非
    我國法人，此為兩造所不爭執。而抗告人之主事務所雖設於
    日本東京都千代田區霞3-2-1霞一卜西館
    ，有社概要影本1紙可按（本院98年度抗字第1493號卷第1
    1頁），惟抗告人100%出資在我國設立登記之台灣帝人杜邦
    薄膜股份有限公司（下稱台灣帝人公司），其公司所在地設
    於台北巿中山區○○路87號5樓，而台灣帝人公司董事長渡
    邊俊介、副董事長PAUL M. MORAN、董事丸山祐治，監察人
    蓮池隆夫、藤本徹也，均為抗告人之法人代表，有營業登記
    資料公示查詢、台北巿政府98年11月35日府產業商字第0989
    1026100號函暨檢附台灣帝人公司登記資料、公司及分公司
    基本資料查詢可憑（本院上開卷第10至12頁、第48至66頁、
    第83至84頁），足見，台灣帝人公司之股份均係由抗告人出
    資持有，依民事訴訟法第3條規定，抗告人持有之上開股份
    係抗告人在台灣得予扣押之財產，台灣帝人公司之上開所在
    地，即視為抗告人之財產所在地，是台灣帝人公司所在地之
    臺灣臺北地方法院（下稱臺北地院）自有本件訴訟第一審之
    管轄權。況縱認本件訴訟無民事訴訟法第3條之適用，惟依
    相對人所主張兩造間買賣契約係由相對人填具訂貨單（PURC
    HSE ORDER）交付予台灣帝人公司業務主任許貿程，向抗告
    人轉發上開訂貨單，此觀諸該訂貨單載明：「Attenion：許
    貿程先生」即明（原審98年度重訴字第250號卷第20頁、第2
    1頁），抗告人亦自認：「本件交易是透過台灣帝人子公司
    轉聯絡事宜」等語（本院上開卷第78頁背面），可知，抗告
    人係以台灣帝人公司作為兩造間買賣契約業務、訂單聯繫上
    之營業所，準此，仍難認本件訴訟無類推適用民事訴訟法第
    2條第3項規定之餘地，是台灣帝人公司主營業所在地之臺北
    地院仍有管轄權。從而，原法院依職權將本件訴訟移送於該
    管轄法院，依法並無違誤。抗告意旨執前詞指摘原裁定類推
    適用民事訴訟法第2條第3項規定不當，聲明廢棄，為無理由
    ，應予駁回。
三、據上論結，本件抗告為無理由，爰裁定如主文。
中    華    民    國     99    年     9    月    21   日
                    民事第八庭
                         審判長法  官  黃熙嫣
                               法  官  陳玉完
                               法  官  陳邦豪
正本係照原本作成。
本裁定除以適用法規顯有錯誤為理由外，不得再抗告。如提起再
抗告，應於收受後10日內委任律師為代理人向本院提出再抗告狀
。並繳納再抗告費新台幣１千元。
中    華    民    國    99    年    9     月    23    日
                              書記官  李佳樺

司法院資訊處製作；財團法人民間司法改革基金會備份。
